臺灣彰化地方法院民事裁定
110年度司繼字第914號
聲  請  人  楊志雄  




關  係  人  塗瑤清  
關  係  人  財政部國有財產署中區分署

法定代理人  趙子賢  
上列聲請人聲請對被繼承人童瑞年選任遺產管理人事件，本院裁
定如下：
    主  文
選任塗瑤清為被繼承人童瑞年（民國00年0月00日生，身分證統
一編號：Z000000000號，生前籍設：彰化縣○○鎮○○路00巷00號，
民國109年1月6日死亡）之遺產管理人。
准對被繼承人童瑞年之繼承人為承認繼承之公示催告。
被繼承人童瑞年之大陸地區以外之繼承人，應自本公示催告公告
於司法院網站之翌日起，1年內承認繼承。上述期限屆滿而無繼
承人承認繼承時，被繼承人之遺產，於清償債權並交付遺贈物後
，如有賸餘即歸屬國庫。
程序費用新臺幣壹仟元由被繼承人童瑞年之遺產負擔。
    理  由
一、本件聲請意旨略以：被繼承人童瑞年生前積欠聲請人房租，
    迄今未清償，被繼承人於109年1月6日死亡，其繼承人均已
    聲明拋棄繼承，是否仍有應繼承之人不明，而其親屬會議未
    於一個月內選定遺產管理人，致聲請人對被繼承人之遺產無
    法行使權利，為確保聲請人之權利，依民法第1178條第2項
    之規定聲請選任被繼承人童瑞年之遺產管理人等語。
二、按先順序繼承人均拋棄其繼承權時，由次順序之繼承人繼承
    。其次順序繼承人有無不明或第四順序之繼承人均拋棄其繼
    承權者，準用關於無人承認繼承之規定，民法第1176條第6
    項定有明文。次按繼承開始時，繼承人之有無不明者，由親
    屬會議於1個月內選定遺產管理人，並將繼承開始及選定遺
    產管理人之事由，向法院報明；親屬會議依前條規定為報明
    後，法院應依公示催告程序，定6個月以上之期限，公告繼
    承人，命其於期限內承認繼承；無親屬會議或親屬會議未於
    前條所定期限內選定遺產管理人者，利害關係人或檢察官，
    得聲請法院選任遺產管理人，並由法院依前項規定為公示催
    告，此為民法第1177條、第1178條所明定。
三、經查，聲請人主張之前揭事實，業據其提出戶籍謄本、本院
    109年度司繼字第135號、780號通知影本、繼承系統表、房
    屋租賃契約書影本等件為證，並經本院依職權調閱上開拋棄
    繼承卷宗，經核無訛，聲請人之主張堪信屬實。從而，被繼
    承人於繼承開始時，依民法第1138條所定之繼承人均已拋棄
    繼承權，亦無親屬會議於法定期限內選定遺產管理人，聲請
    人以利害關係人即債權人身分聲請為被繼承人選任遺產管理
    人，依法即屬有據，本件自有選任遺產管理人之必要。另查
    被繼承人童瑞年尚遺有坐落臺中市梧棲區民族段之土地、冠
    利精密有限公司之投資等遺產，須賴遺產管理人管理該事務
    ，經聲請人推薦塗瑤清地政士擔任遺產管理人，並提出臺中
    市地政士開業執照影本、塗瑤清地政士所出具之同意書影本
    及身分證影本，考量受推薦人塗瑤清地政士具有法律專業知
    識及能力，並有多年執業經驗，卷內亦無其與遺產事務有利
    害關係等不適於擔任遺產管理人之情形，應不致有利害偏頗
    之虞，本院認選任塗瑤清地政士為被繼承人童瑞年之遺產管
    理人應為適當，依法選任之並為承認繼承之公示催告，裁定
    如主文所示。
四、又若無該被繼承人之繼承人承認繼承，其遺產於清償債權，
    並交付遺贈物後，如有賸餘，歸屬國庫。從而國有財產署依
    國有財產法第9條之規定，對被繼承人之財產具有期待利益
    ；且非公用財產，以國有財產局（現為國有財產署）為管理
    機關，民法第1185條、國有財產法第12條分別定有明文，國
    有財產署依法係非公用財產之管理機關，自與本件有利害關
    係，是本院依職權併予通知，附此說明。
五、另依民法1179、1180條、家事事件法第140條，遺產管理人
    有下列職務及義務：一、編製遺產清冊。二、為保存遺產必
    要之處置。三、聲請法院依公示催告程序，限定一年以上之
    期間，公告被繼承人之債權人及受遺贈人，命其於該期間內
    報明債權及為願受遺贈與否之聲明，被繼承人之債權人及受
    遺贈人為管理人所已知者，應分別通知之。四、清償債權或
    交付遺贈物。五、有繼承人承認繼承或遺產歸屬國庫時，為
    遺產之移交。前項第一款所定之遺產清冊，管理人應於就職
    後三個月內編製之；第四款所定債權之清償，應先於遺贈物
    之交付，為清償債權或交付遺贈物之必要，管理人經親屬會
    議之同意，得變賣遺產。遺產管理人，因親屬會議，被繼承
    人之債權人或受遺贈人之請求，應報告或說明遺產之狀況。
    法院選任之遺產管理人於職務執行完畢後，應向法院陳報處
    理遺產之狀況並提出有關文件，附此敘明。
六、依家事事件法第127條第4項規定，裁定如主文。
七、如對本裁定抗告，須於裁定送達後10日之不變期間內，向本
    院提出抗告狀，並繳納抗告費新臺幣1,000元。
中　　華　　民　　國　　110 　年　　8 　　月　　24　　日
                  家事法庭      司法事務官　曾怡華